【裁判字號】    90,易,267
【裁判日期】    901106
【裁判案由】    違反商標法等
【裁判全文】
臺灣宜蘭地方法院刑事判決                            九十年度易字第二六七號
    公  訴  人  臺灣宜蘭地方法院檢察署檢察官
    被      告  丁○○
右列被告因違反著作權法等案件，經檢察官聲請簡易判決處刑（九十年度羅簡字第三
二號），經本院羅東簡易庭認為不得以簡易判決處刑，移由本院依通常程序審理，本
院判決如左：
    主  文
丁○○以犯明知為侵害著作權之物，而意圖營利而交付之罪為常業，處有期徒刑貳年
，併科罰金新臺幣貳拾萬元，罰金部分如易服勞役，以新臺幣玖佰元即銀元佰元折
算壹日。緩刑伍年。
扣案如附表一所示之遊戲卡匣拾個、如附表二所示之仿冒遊戲光碟片仟柒佰
拾肆片、目錄陸本、海報貳張及橡皮圖章貳拾貳個均沒收之。
    事  實
一、丁○○係設於宜蘭縣冬山鄉○○路二七九號「電玩族電視遊樂器專賣店」實際負
    責人，明知如附表一所示之「金銀口袋家族ＣＯＬＯＲ五大家族樂園」等遊戲卡
    匣之商標圖樣，及如附表二所示之「海豚大作戰」等遊戲光碟片內之「Ｐｌａｙ
      Ｓｔａｔｉｏｎ」、「ＰＳ設計圖」、「ＳＥＧＡ」等商標圖樣，業經日本國
    法人即日商新力電腦娛樂股份有限公司（下稱丙○○○○司）及日商西雅企業股
    份有限公司（下稱乙○○○○司）向經濟部中央標準局（現改制為智慧財產局）
    申請核准取得商標專用權，並均指定使用於錄有電腦程式之磁碟、磁卡、磁帶及
    光碟等商品，近年在全球個人電腦遊樂器市場行銷甚廣，品質著有商譽，為業界
    及消費大眾所共知，非經丙○○○○司及乙○○○○司之同意或授權，不得擅自
    重製、散布或意圖營利而交付，詎其竟自八十九年八、九月間某日起，向不詳姓
    名年籍之成年男子以每片新臺幣（下同）三十元之價格，購入由不詳姓名之人意
    圖欺騙他人而擅自於所重製，透過ＰＳ電視遊樂器執行，於電視影像畫面中會呈
    現出「ＰＳ設計圖」商標及「Ｌｉｃｅｎｓｅｄ  ｂｙ  Ｓｏｎｙ  Ｃｏｍｐｕ
    ｔｅｒ  Ｅｎｔｅｒｔａｉｎｍｅｎｔ  Ｉｎｃ」等足以對外表示該等光碟產品
    係丙○○○○司生產用意及該等光碟片內之著作係丙○○○○司所創作之一定用
    意證明文字之盜版遊戲光碟片；及透過ＳＳ電視遊樂器執行，於電視影像畫面中
    會呈現出「ＳＥＧＡ」商標及「Ｐｒｏｄｕｃｅｄ  ｂｙ  ｏｒ  ｕｎｄｅｒ
    Ｌｉｃｅｎｃｅ  ｆｒｏｍ  ＳＥＧＡ  Ｅｎｔｅｒｐｒｉｓｅｓ  Ｌｔｄ」等
    足以對外表示該等光碟產品係乙○○○○司生產用意及該等光碟片內之著作係乙○○○○司所創作之一定用意證明文字之盜版遊戲光碟片（詳如附表二）。丁○○並基於營利並以之為常業之意圖，將上開侵害丙○○○○司、乙○○○○司著
    作權及商標權之光碟片陳列在其所開設之「電玩族電視遊樂器專賣店」內，以每
    片七十元、三片一百元、十片五百元、三十片一千元之價格大量售予不特定人，
    並行使上開偽造前揭著作權人製作之私文書，足以生損害於上開著作權人，而牟
    取不法利益，並以之為常業。嗣於八十九年十月十二日十三時三十分許，經警在
    前揭「電玩族電視遊樂器專賣店」內當場查獲，並扣得其所有如附表一、二所示
    之仿冒遊戲卡匣三十三個、仿冒遊戲光碟片三千七百三十四片、目錄六本、海報
    二張及橡皮圖章二十二個。
二、案經內政部警政署保安警察第二總隊第二大隊第一中隊移送及丙○○○○司、乙○○○○司訴由臺灣宜蘭地方法院檢察署檢察官偵查起訴。
    理  由
一、右揭事實，業據被告丁○○到庭供認不諱，核與告訴人代理人戊○○、己○○指
    訴情節相符一致，復有被告供犯罪所用之仿冒任天堂遊戲卡匣三十三個、仿冒遊
    戲光碟片共計三千七百三十四片、目錄六本、海報二張及橡皮圖章二十二個等扣
    案可證。又：
  (一)扣案光碟片經內政部警政署保安警察第二總隊第二大隊第二中隊會同前開告訴代
    理人戊○○、己○○現場初步勘驗後，攝有照片存卷可按。而甲○○○○公司、
    丙○○○○司及乙○○○○司向經濟部中央標準局（現改制為智慧財產局）申請
    取得商標專用權之「Ｐｌａｙ  Ｓｔａｔｉｏｎ」、「ＰＳ設計圖」商標圖樣及
    「ＳＥＧＡ」商標圖樣，均仍在商標專用權期間內之事實，亦有經濟部中央標準
    局商標註冊證、中華民國商標註冊證、內政部著作權執照等文件存卷可考，本件
    如犯罪事實欄所示之侵害著作權之物，甲○○○○公司、丙○○○○司及乙○○○○司均確於在日本首次發行後三十日內，在我國管轄區內首次發行，此有該公
    司提出相關著作權登記資料、海關進口報單、商業發票及相關電腦軟體程式著作
    物相關發行資料、進貨單、存貨單、存貨明細表及銷售統一發票等文件在卷可憑
    ，故依上揭規定，本件甲○○○○公司、丙○○○○司及乙○○○○司所有之電
    腦程式著作，自應受我國著作權法之保護甚明。
  (二)按商標法第六條第一項明定：「本法所稱商標之使用，係指為行銷之目的，將商
    標用於商品或其包裝、容器、標帖、說明書、價目表或其他類似物件上，而陳列
    或散布。」，並不以行銷於外為必要。且司法業務研究會第四期研討會之結論：
    路「『Ｐｌａｙ  Ｓｔａｔｉｏｎ』、『ＰＳ設計圖』為新力公司向我國經濟部
    中央標準局為商標註冊登記，前者指定使用於電腦、錄有電腦程式之磁碟、磁卡
    、磁帶、光碟及卡匣，而透過電磁輸出入交換運算之作用，如以遊樂器、光碟機
    、電腦主機之操作為媒介，始於電視或電腦營幕前出現商標圖樣者，其標示型態
    足資一般商品購買人認識其表彰商品之來源者，亦應認屬於商標法第六條第一項
    之所稱之其他類似物件之範疇。」，此經濟部中央標準局（現改制為智慧財產局
    ）八十七年四月十八日臺商九八０字二０五九０二號函亦同此認定，是上開商標
    圖樣雖係透過電磁輸出入交換運算之作用，如以遊樂器、光碟機、電腦主機之操
    作為媒介，始於電視或電腦營幕前出現商標圖樣者，仍應屬於商標之使用。又八
    十六年十月八日公布修正之刑法第二百二十條，除將原條文列為第一項增列「圖
    畫」、「照像」以文書論之規定外，並增列第二項：錄音、錄影或電磁紀錄，藉
    機器或電腦之處理所顯示之聲音、影像或符號足以表示其用意之證明者，亦同於
    同條第一項之規定以文書論之規定，此乃係以近代社會對於錄音、錄影、電腦之
    使用，日趨普遍，並漸用以取代文書之製作，以應實際需要。扣案仿冒電腦遊戲
    光碟片，透過ＰＳ及ＳＳ電視遊樂器執行，於電視影像畫面中分別呈現出丙○○○○司及乙○○○○司分別標示之「Ｐｌａｙ  Ｓｔａｔｉｏｎ」、「ＰＳ設計
    圖」、「Ｌｉｃｅｎｓｅｄ  ｂｙ  Ｓｏｎｙ  Ｃｏｍｐｕｔｅｒ  Ｅｎｔｅｒ
    ｔａｉｎｍｅｎｔ  Ｉｎｃ」及「ＳＥＧＡ」、「Ｐｒｏｄｕｃｅｄ  ｂｙ  ｏ
    ｒ  ｕｎｄｅｒ  Ｌｉｃｅｎｃｅ  ｆｒｏｍ  ＳＥＧＡ  Ｅｎｔｅｒｐｒｉｓ
    ｅｓ  Ｌｔｄ」等商標圖案及足以對外表示該等光碟產品分別係丙○○○○司或
    乙○○○○司所生產之一定用意證明文字，且若將前揭仿冒遊戲光碟，置入各該
    公司所產製之ＰＳ及ＳＳ電視遊樂器主機執行使用時，除在電視影像畫面呈現出
    前揭商標圖樣外，於畫面下方會出現該公司所標示之由日商新力、乙○○○○司
    等足以對外表示該等光碟內之著作係前開公司所創作之一定用意證明文字。揆諸
    前開說明，該等字樣當屬上述「準文書」，而該等「準文書」為不詳姓名之人未
    經上開著作權人同意或授權所製作，當屬偽造之準私文書，被告販賣該等仿冒之
    光碟片，既明知有上開內容，縱光碟片外觀無法目視該內容，但消費者必然會透
    過電視遊樂器之執行於電視螢幕顯示，應認其交付之行為，即係行使上開偽造準
    私文書之行為無誤。
  (三)按刑法上所謂常業犯，指反覆以同種類行為為目的之社會活動之職業性犯罪而言
    ，至於其犯罪所得之多寡，事後仍否保有該犯罪所得、是否恃此犯罪為唯一的謀
    生職業，則非所問，縱令兼有其他職業，或犯罪所得不多，均無礙於該常業犯罪
    之成立，最高法院八十九年度台上字第四四五號判決亦持此見解。是侵害著作權
    之常業犯，應指有反覆以侵害著作權為目的之同種類社會活動之職業性犯罪而言
    ，至於犯罪所得之多寡，是否恃此犯罪為唯一的謀生職業，則非所問，縱另兼有
    其他職業，或犯罪所得不多，均無礙於常業犯之成之。本件被告經營之「電玩族
    電視遊樂器專賣店」，即係以販售電視遊樂器週邊產品及遊戲卡匣、光碟片等物
    品為主，且本件查獲扣案之仿冒任天堂卡匣雖僅有三十三個，然查扣之仿冒遊戲
    光碟片總計高達三千七百三十四片，更有目錄、海報及被告用以標示仿冒光碟片
    類型之橡皮圖章二十二個，顯可認定被告明知為侵害著作權之物，仍以同一種類
    之行為販售、交付予不特定之人，其確有反覆以同類侵害著作權為目的之行為彰
    彰明甚，參諸前開說明，理應論以常業犯。總上所陳，本件事證至臻明確，被告
    諸犯行均堪認定。
二、核被告意圖營利，明知所購入不詳名之人意圖欺騙他人而擅自於所重製之同一商
    品使用相同於上開註冊商標之仿冒電腦遊戲程式光碟片，為侵害著作權或商標權
    之物，竟意圖營利，並基於常業之犯意，在其所開設之「電玩族電視遊樂器專賣
    店」向不特定人販售，並行使不由詳姓名之人所偽造於仿冒電腦遊戲光碟片，經
    過電視遊樂器執行，電視影像畫面中會呈現出「Ｐｌａｙ  Ｓｔａｔｉｏｎ」、
    「ＰＳ設計圖」及「ＳＥＧＡ」之商標圖案，且於畫面下方會出現新力公司所標
    示之「Ｐｌａｙ  Ｓｔａｔｉｏｎ」、「ＰＳ」商標及「Ｌｉｃｅｎｓｅｄ  ｂ
    ｙ  Ｓｏｎｙ  Ｃｏｍｐｕｔｅｒ  Ｅｎｔｅｒｔａｉｎｍｅｎｔ  Ｉｎｃ」，
    及乙○○○○司所標示之「ＳＥＧＡ」商標及「Ｐｒｏｄｕｃｅｄ  ｂｙ  ｏｒ
      ｕｎｄｅｒ  Ｌｉｃｅｎｃｅ  ｆｒｏｍ  ＳＥＧＡ  Ｅｎｔｅｒｐｒｉｓｅ
    ｓ  Ｌｔｄ」等足以對外表示該等光碟產品或卡匣分別係丙○○○○司或乙○○○○司所生產之一定用意證明文字，並前揭遊戲光碟，於置入各該公司所產製之
    ＰＳ及ＳＳ電視遊樂品主機執行使用時，除在電視影像畫面呈現出前揭商標圖樣
    外，於畫面下方會出現上開日商公司所標示足以對外表示該等光碟內之著作係前
    揭公司所創作之一定用意證明文字，予不特定之客戶，足以生損害於上開著作權
    人，而牟取不法利益，並以之為常業之所為，係犯商標法第六十三條之販賣仿冒
    商標商品罪、著作權法第九十四條之侵害著作權之常業犯及刑法第二百十六條、
    第二百二十條、第二百十條之行使偽造準私文書罪。被告意圖販賣而陳列仿冒商
    品之低度行為為販賣仿冒商品罪之高度行為所吸收，不另論罪。又被告販賣仿冒
    商標商品罪及行使偽造準私文書罪，各先後多次犯行，各時間緊接，各所犯係構
    成要件相同之罪，均顯係基於概括犯意，均為連續犯，各應以一罪論並加重其刑
    ；另其一行為同時犯商標法第六十三條及行使偽造準私文書罪之兩罪間，同時侵
    害丙○○○○司及乙○○○○司之數法益，參酌最高法院八十六年度臺非字第二
    四一號之判決意旨，為刑法第五十五條之想像競合犯，應從一重之行使偽造準私
    文書罪處斷。至其所犯連續行使偽造準私文書罪與常業侵害他人著作權罪間，則
    具方法、目的間之牽連關係，應為刑法第五十五條之牽連犯，應從一重之著作權
    法第九十四條常業侵害他人著作權罪處斷。又被告雖係向年籍姓名不詳之成年人
    購買前揭仿冒遊戲卡匣及遊戲光碟片，惟其於購入後即自行自行販售，尚難謂該
    名年籍姓名不詳之成年人間，有常業販賣仿冒商品之共犯行為，於此註明。審酌
    被告販賣侵害他人電腦程式著作物，嚴重破壞我國保護智慧財產權之國際形象及
    對於他人無體財產權之尊重，犯罪後雖坦承犯行，綜觀其經營之規模、查扣仿冒
    物品之數量、分類、外觀等，顯已達中盤商規模之程度，其侵害之社會法益及潛
    在經濟結構之破壞，顯屬重大，確有重罰之必要，再審酌其犯罪動機、智識程度
    、素行、手段、目的及造成之整體社會侵害等一切情狀，爰從重酌情量處如主文
    所示之刑，並就諭知罰金部分，併予宣告易科罰金之折算標準，以資警懲。末查
    ，被告前未曾受有期徒刑以上刑之宣告，此有臺灣高等法院被告全國前案紀錄表
    及臺灣高等法院檢察署刑事紀錄簡覆表各一份在卷可考，因一時貪念圖便始蹈刑
    典，本院認其經此次偵審程序及科刑之判決，當能知所警惕，信無再犯之虞，因
    認對被告所處之刑以暫不執行為適當，爰併予宣告緩刑伍年，用勵自新，並觀後
    效。另扣案之目錄六本、如附表一所示之仿冒任天堂遊戲卡匣三十三個、仿冒遊
    戲光碟片三千七百三十四片（此部分經本院開箱勘驗並命告訴代理人逐片清點製
    作清單後，應認扣押物品清單及起訴書所載容有誤繕）均屬被告所有且供犯罪所
    用之物，均應依刑法第三十八條第一項第二款併予宣告沒收之。
三、至公訴意旨認被告丁○○之所為，僅涉及違反商標法第六十二第一款及同法第六
    十三條等罪嫌，然本院認被告觸犯刑法第二百十六條、二百二十條、第二百十條
    之行使偽造準私文書罪行，及違反著作權法第九十四條常業侵害他人著作權罪。
    然因本件被告所為之侵害性及法益，於基本社會事實下均屬同一，爰依法變更法
    條，特予敘明。
據上論斷，應依刑事訴訟法第四百五十二條、第二百九十九條第一項前段、第三百條
，著作權法第九十四條，商標法第六十三條，刑法第十一條前段、第五十六條、第二
百十六條、第二百十條、第二百二十條、第五十五條、七十四條第一款、第四十二條
第二項、第三十八條第一項第二款，罰金罰鍰提高標準條例第二條，現行法規所定貨
幣單位折算新臺幣條例第二條判決如主文。
本案經檢察官廖允松到庭執行職務
中      華      民      國      九十      年    十一    月      六      日
                                臺灣宜蘭地方法院刑事第二庭
                                        法  官  陳  嘉  年
右正本證明與原本無異。
如不服本判決，應於判決送達後十日內向本院提出上訴狀（應附繕本）。
                                        書記官  詹  玉  惠
中      華      民      國      九十      年    十一    月      七      日
附錄本案論罪科刑法條全文
著作權法第九十四條
以犯第九十一條、第九十二條或第九十三條之罪為常業者，處一年以上七
年以下有期徒刑，得併科新台幣四十五萬元以下罰金。
商標法第六十三條
明知為前條商品而販賣、意圖販賣而陳列、輸出或輸入者，處一年以下有
期徒刑、拘役或科或併科新臺幣五萬元以下罰金。
刑法第二百一十六條
行使第二百十條至第二百十五條之文書者，依偽造、變造文書或登載不實
事項或使登載不實事項之規定處斷。
刑法第二百十條
偽造、變造私文書，足以生損害於公眾或他人者，處五年以下有期徒刑。


司法院資訊處製作；財團法人民間司法改革基金會備份。
